臺灣臺中地方法院刑事判決
                                     110年度易字第359號 
公  訴  人  臺灣臺中地方檢察署檢察官
被      告  李旺達


上列被告因竊盜案件，經檢察官提起公訴（109年度偵字第16935
號），本院判決如下：
    主    文
李旺達犯竊盜罪，處有期徒刑伍月，如易科罰金，以新臺幣壹仟
元折算壹日。扣案之鑰匙一支沒收。
其餘被訴（竊盜車牌）部分無罪。
    事    實
一、李旺達係志丞車業行(設址於苗栗縣○○鎮○○路0000號)之負責
    人，其於民國105年9月29日，出售車牌號碼000-0000號WISH
    車款之自用小客車（下稱系爭A車）予張永旭，並以張永旭
    之母張陳秀琴名義登記及將系爭A車鑰匙一支交給張永旭，
    而將系爭A車另一支鑰匙留存持有；俟後，竟意圖為自己不
    法之所有，基於竊盜之犯意，於108年8月29日21時許，將其
    所持有上揭車輛鑰匙交給不知情之李世明，並對李世明佯稱
    系爭A車之車主積欠其本人或友人之債務，並留扣該車鑰匙
    一支，請李世明去牽回該車並予以變賣抵償債務云云，告知
    系爭A車大概停放位置，並提供停放在其車行內之懸掛車號0
    000-00號車牌（下稱系爭車牌，此部分竊盜罪嫌部分，另為
    無罪判決，詳述如後）之形似黑色車輛（下稱系爭B車）予
    李世明，由不知情之鄭羽珊駕駛並搭載不知情之李世明、鄭
    敬耀（渠等3人涉犯竊盜罪嫌，另經檢察官不起訴處分確定
    ），一同前往位於臺中市○○區○○路0段000巷00000號張永旭
    住處附近，於同年月30日凌晨0時17分許，到達位於大雅區
    神林路1段540巷75-1號前即系爭A車停放位置附近，李世明
    於系爭B車上，將上開A車鑰匙轉交給鄭敬耀，再由鄭敬耀下
    車步行至系爭A車停放位置，以該A車鑰匙開啟系爭A車車門
    並啟動駛離，先至上址系爭B車等候處，讓李世明進入系爭A
    車內，即與李世明同往位於臺中市○○區○○路0段000號之鍾志
    其車行，鄭羽珊則駕駛系爭B車跟隨在後，到達鍾志其上址
    車行後，李世明告知鍾志其，該A車車主欲變賣抵債，想以
    新臺幣(下同)15萬元出售該A車，並留置該A車於鍾志其上址
    車行內（鍾志其涉犯竊盜部分，另經檢察官為不起訴處分確
    定）；之後，鍾志其於108年9月8日晚間某時，又將系爭A車
    移至位於臺中市○區○○街0段000○0號之建岳保修廠，交由林
    建岳保管系爭A車。嗣後，張陳秀琴發覺系爭A車失竊，而報
    警處理，經警方調閱上址附近之監視器錄影畫面後，方循線
    查獲上情。
二、案經張陳秀琴訴請臺中市政府警察局大雅分局報請臺灣臺中
    地方檢察署檢察官偵查起訴。
    理    由
壹、證據能力：
  一、被告李旺達（下稱被告）提出於本院之照片或手機翻拍照
      片部分（見本院卷第141、165-175、181-189頁），係屬
      機械性紀錄特徵，即認識對象係照相鏡頭或藉由機械性之
      感光鏡頭形成的畫面而映寫入膠卷或特定儲存設備內（如
      記憶卡），或透過手機內建辨識軟體或感測系統晶片，就
      螢幕顯示畫面或影像予以截取並儲存於記憶體上，再還原
      於照相紙或列印紙張上，故照相、攝影或影像截圖中不含
      有人為的供述要素，現實情形與作為傳達結果的照相、攝
      像或截圖，在內容上的一致性是透過機械的正確性來加以
      保障的，並不存在人對現實情形的知覺、記憶，在表現時
      經常可能發生的錯誤（如知覺的不準確、記憶隨時間推移
      而發生的變化、遺忘），當屬非供述證據，無傳聞法則之
      適用，且卷附前開照片既係透過相機拍攝或感測系統所得
      ，且由被告所提出與本案犯罪事實具有關聯性，並非執法
      人員所違法取得，又查無不得作為證據之事由，依法自得
      作為證據，而有證據能力。故檢察官以被告提出上開證據
      之合法性有疑問，而認無證據能力乙節，惟證據之合法取
      得，乃針對司法人員取證過程，須符合正當法律程序，乃
      屬法律保留原則，蓋因檢警或其他司法人員執掌國家刑罰
      追訴審判權，握有強大公權力，對於被追訴對象之相關事
      證取得，均須以合法方式為之，以避免侵害人民基本權利
      ，而對公權力行使所為規制手段，況且檢察官並無證據可
      認被告提出上開證據有何不法性，執此，檢察官上開主張
      ，似有誤解。至於被告於上開照片或截圖上之註記文字，
      係被告個人主動所提出，應屬於被告任意性之書面答辯或
      供述，並非被告以外之證人在審判外所為之供述證據，仍
      無傳聞證據法則之適用，檢察官認被告上開書面註記並無
      證據能力，似有未洽。
  二、另被告提出手機上其與證人范承鴻（原名范承鋐）於通訊
      軟體LINE之通訊紀錄部分（見本院卷第191-195頁），經
      本院當庭勘驗被告手機手機上內建通訊軟體LINE所儲存之
      電磁紀錄，兩者完全相同，有本院勘驗筆錄可稽（見本院
      卷第351頁），此亦屬通訊設備所內建固定自動儲存系統
      所為機械性特徵或表現，本不存在人為的供述要素，而該
      將該紀錄以書面呈現，乃源自於手機上自動儲存系統而來
      之衍生證據，自有證據能力。
  三、本判決下列所引用之被告以外之證人於審判外之言詞或書
      面之供述證據，檢察官及被告均不爭執證據能力（見本院
      卷第69、413-417頁），且迄至本院言詞辯論終結前，亦
      均未聲明異議，本院審酌各該供述證據作成時之情況，並
      無違法不當情事，且認為以之作為證據應屬適當，依刑事
      訴訟法第159條之5規定，均得作為證據。
  四、本院所引用之其餘非供述證據部分，檢察官及被告亦均不
      爭執證據能力，亦查無違反法定程序取得情形，自有證據
      能力。
貳、本院之判斷：
一、訊之被告對於其為志丞車業行之負責人，於105年9月29日，
    出售系爭Ａ車予張永旭，並登記在張永旭母親張陳秀琴名下
    ，當時僅交付系爭Ａ車鑰匙1支給張永旭，另留存系爭Ａ車鑰
    匙一支而持有，並曾將所留存系爭Ａ車鑰匙1支交給李世明等
    事實，固不否認，惟矢口否認有上開竊車之犯行，並辯稱：
    李世明偷牽系爭A車出事，才到伊店裡，李世明說2台車子，
    一台車要出售，另一台車是權利車，並提出李世明要寄賣車
    輛資料，即照片上紅色車牌0000-00號車輛（下稱系爭C車）
    ，另懸掛系爭車牌0000-00號的車子，即照片上藍色的車輛
    （下稱系爭D車），李世明說這台系爭D車是權利車，由二台
    合成一台，因車主死掉，就是權利車。鄭敬耀當時開系爭D
    車到伊車廠，載李世明要牽紅色之系爭C車去賣，該系爭C、
    D車，均未在伊車行內。伊沒有叫李世明等人去偷牽系爭A車
    ，因李世明缺錢，只拿2000元維修費給伊，伊請李世明將另
    外的4000元處理渠兒子醫療費用。李世明要幫伊去跟張永旭
    收帳，因張永旭買車用張永旭母親張陳秀琴名義購買，車子
    有貸幾萬塊，也修理2萬多元，伊也先拿2000元給張永旭，
    之後聯絡不到張永旭，李世明說要幫忙伊去收錢，伊向李世
    明表示收到錢就將該車鑰匙還給張永旭，當時有拿該A車鑰
    匙及維修費用帳單給李世明，不久，李世明的太太（鄭羽珊
    ）打電話給伊，並對伊說怎麼叫李世明去牽車回來，伊就請
    李世明父親轉告李世明趕快將車還回去，不然會被告，伊就
    開車載李安宴一起到神岡區神林路那邊，李世明與鄭羽珊、
    鄭敬耀開另一台藍色車子到張永旭家。後來約1、2週後，彼
    等好像再去偷牽車，因鑰匙沒還伊，伊問彼等為什麼去偷牽
    車，彼等回稱是鄭敬耀拿鑰匙去偷牽車的等語（見本院卷第
    65-66頁）。
二、經查，被告係志丞車業行負責人，曾105年9月29日出售系爭
    A車予張永旭，並登記在張永旭之母張陳秀琴名下，被告僅
    交付系爭A車鑰匙一支給張永旭，尚留存系爭A車鑰匙另1支
    而持有，並108年7月間某日，將其所留存系爭A車另一支鑰
    匙交給李世明處理系爭A車欠款之事宜，上情業經被告於本
    院供認在卷（見本院卷第69-70頁），並經證人張陳秀琴（
    見偵卷第146頁；本院卷第72頁）警詢及本院準備程序中、
    證人張永旭於偵訊及本院審理中（見偵卷第309-310頁；本
    院卷376-377頁）、李世明各於警偵訊及本院審理中（見偵
    卷第55、289頁；本院卷第392頁）各別證述明確，亦有動產
    擔保設定申請書（見偵卷第205頁）、汽車買賣契約書及汽
    車牌照登記書（見偵卷第209-211頁）等件可稽及扣案A車鑰
    匙1支可憑，上揭事實，首予認定。
三、次者，於108年8月29日晚上某時許，證人鄭羽珊駕駛懸掛車
    號0000-00號車牌之系爭B車搭載證人李世明、鄭敬耀，一同
    前往證人張永旭上址住處附近，並於同年月30日凌晨0時17
    分許，到達位於大雅區神林路1段540巷75-1號前即系爭A車
    停放位置附近，斯時，證人李世明在系爭B車上，將該A車鑰
    匙一支轉交證人鄭敬耀，證人鄭敬耀即下車步行到系爭A車
    停放處，持以該A車鑰匙開啟該A車車門並啟動駛離，先到系
    爭B車等候處所，讓證人李世明坐進該A車後，即與證人李世
    明一同前往位於臺中市○○區○○路0段000號之鍾志其車行，另
    證人鄭羽珊駕駛系爭B車跟隨在後，一同到達鍾志其上址車
    行等情，此情業經證人李世明、鄭敬耀、鄭羽珊各證述如下
    情節明確，互核其等證述內容或過程大體相合，亦有監視器
    翻拍照片、現場照片等件可據（見偵卷第181-197頁），此
    部分事實，堪以認定。
　　㈠證人李世明於警詢或審理中證述：108年08月29日20或21時
      許，伊與鄭羽珊、鄭敬耀一起開車到被告經營志丞車業行
      保養車子，被告拿系爭A車（TOYOTA車）之鑰匙給伊，被
      告好像有先出門，伊即於同日22-23時許，與鄭羽珊、鄭
      敬耀就一起開被告提供其志丞車行內另一台深色車子（即
      系爭B車），到被告告訴伊等要牽車地址，到達現場後，
      鄭敬耀就拿著系爭A車鑰匙去開車，再讓伊坐上車，伊指
      示鄭敬耀開往臺中市○○區○○○○○號小鍾的車行，鄭羽珊則
      開李旺達車行的車一起過去，伊等約108年08月30日01時3
      0分許到達，鄭敬耀將系爭A車及該支鑰匙一起交給綽號小
      鍾後，伊等回李旺達的車行，換回伊車回家休息等語（見
      偵卷第55、57-58頁；本院卷第392-393、395、398-399頁
      ）。
　　㈡證人鄭敬耀於警偵訊或審理中證述：108年8月29日19時之
      後，伊與鄭羽珊、李世明一起開車去苗栗縣苑裡鎮找李旺
      達保養車子，同日22時後，鄭羽珊駕駛李旺達車行TOYOTA
      的黑色車子即偵卷第195頁所示照片之車輛，並搭載伊、
      李世明前往被告所講的牽車地點即臺中市大雅區之系爭A
      車現場，約同日23時50分許到現場，李世明轉交李旺達所
      交付TOYOTA鑰匙（即系爭A車鑰匙，如偵卷第203頁照片編
      號24所示鑰匙）給伊，由伊去開TOYOTA之WISH車（即系爭
      A車），再讓李世明坐上系爭A車，李世明即指示伊開往臺
      中市烏日區小鍾（按指鍾志其）的車行，鄭羽珊則開被告
      那邊的車前往小鍾的車行，約同年8月30日凌晨1時30分許
      到達小鍾車行內，將該車鑰匙和系爭A車一起交給小鍾後
      ，另開被告車行的車返回被告車行，換回伊等車子，再一
      起回家休息，卷附照片編號5（偵卷第185頁）所示之人係
      伊本人，照片編號10、11（偵卷第189頁）所示之人係李
      世明等語（見偵卷第75-77、290頁；本院卷第329-331、3
      34-335、338-345頁）。
　　㈢證人鄭羽珊於警偵訊或審理中證述：108年08月29日22時許
      ，伊與李世明、鄭敬耀開黑色車子，一起去苗栗縣苑裡鎮
      志丞車業找被告保養車子，被告拿TOYOTA的鑰匙給李世明
      ；於同日23時許，伊等3人就開著被告車行的車（形似黑
      色車子）去牽車，約於同日23時30分許到現場，鄭敬耀拿
      該TOYOTA的鑰匙去開車（即系爭A車），並在附近讓李世
      明坐上剛牽到的車（按指系爭A車），伊等就分開前往小
      鍾車行，約同年08月30日凌晨1時30分許到達，之後開被
      告車行的車子離開；偵卷第185頁照片編號5所示之人係鄭
      敬耀、照片編號10、11所示之人係李世明，偵卷第195頁
      照片編號16所示之車輛，就是伊開被告車行去牽車現場的
      車子等語（見偵卷第97-101、290頁；本院卷第402-404、
      407-408、410-412頁）
四、次查，證人李世明指示證人鄭敬耀將系爭A車開至鍾志其上
    址車行後，乃向鍾志其告知該車欲以15萬元出售，並將該車
    停放在鍾志其車行內，但並未交付車輛來源證明或行車執照
    給鍾志其；俟後，鍾志其於108年9月8日晚間某時，將系爭A
    車移至位於臺中市○區○○街0段000○0號之建岳保修廠，交由
    林建岳保管系爭A車等情，業據證人李世明、鄭敬耀、鍾志
    其、林建岳分別如後證述詳實，且互核證述情節大致相符，
    亦有查獲系爭A車位置之現場照片、臺中市政府警察局車輛
    尋獲電腦輸入單、失車-案件基本資料詳細畫面報表、車牌0
    000-00之車輛詳細資料報表、車牌000-0000車輛詳細資料報
    、109年度保管字第1892號扣押物品清單（見偵卷第199-203
    、217-223、277頁）。
　　㈠證人李世明於警詢中證述：伊將系爭A車牽到鍾志其車行，
      因為李旺達說很少賣系爭A車這種車，而鍾志其車行有在
      賣這款的車，才牽過去給鍾志其估價、賣車，伊跟鍾志其
      說因車主欠錢，車主要賣車抵債，但沒有拿行照或原始出
      廠相關證明給鍾志其等語（見偵卷第59頁；本院卷第395-
      397、400-401頁）。
　　㈡證人鄭敬耀於警詢中證述：因小鍾車行有賣系爭A車這款車
      ，才牽過去給鍾志其估價、賣車，並跟鍾志其說，車主有
      欠錢，車主要拿車抵債等語（見偵卷第80頁）
　　㈢證人鍾志其於警偵訊中證述：108年08月30日0時40分許，
      伊在烏日區中山路三段805號見到ASN-0598號車子即系爭A
      車，因朋友李世明牽該車要託伊代售，且那副鑰匙是原廠
      的，李世明說該車是其朋友的並要賣15萬元，伊還問李世
      明有無來源證明、行車執照，但李世明回答沒有，會回去
      準備；108年09月10日左右，伊車行租約到期，將系爭A車
      寄放建岳保修廠，並說是朋友寄放要賣的車子，當時有看
      到與監視器影像照片（即4010-EK號車牌）相同車款的車
      子一起到伊車行，但伊沒有注意到車牌號碼，當時除李世
      明，還有李世明老婆（鄭羽珊）及其老婆的弟弟（鄭敬耀
      ）在現場等情（見偵卷第116-117、126、291頁）。
　　㈣證人林建岳於警詢中證述：警方於108年09月26日15時28分
      許，在位於臺中市○區○○街○段000○0號建岳汽車保修場，
      有查扣失竊ASN-0598號之系爭A車及該車車鑰匙一支；該
      車係鍾志其於108年9月8日約18、19時許，開到上址建岳
      汽車保修場，並說渠要遷工廠，暫時把系爭A車及車鑰匙
      一併寄放交付給伊，有說該車係權利車等語（見偵卷第16
      4-165頁）。
五、被告雖以前詞置辯，惟查：
 ㈠首者，被告坦承其有交付系爭A車鑰匙一支給證人李世明，詳
   前所述，且被告向證人李世明佯稱系爭A車車主因欠債未還，
   該車主欲以該車抵債，及指示出系爭A車停放位置，要求證人
   李世明前往牽回系爭A車處理等情，此情已據證人鄭敬耀、鄭
   羽珊、李世明分別證述明確（詳述如後），並互核被告如何
   指示或交付系爭A車鑰匙、換車至該A車停放地點等細節過程
   ，大致吻合，應可採信。
　 ⒈證人鄭敬耀於⑴警偵訊中證稱：108年8月29日19時許，伊與
     鄭羽珊、李世明一起開著WISH車去苑裡找被告保養車子，
     被告說有人欠錢，並留下TOYOTA WISH車鑰匙1支給被告，
     要用系爭A車抵債，被告就拿該支鑰匙給李世明，並叫伊等
     牽回系爭A車去變賣，告訴伊等系爭A車停放大概位置等語
     （見偵卷第75-79、290頁）；⑵另本院審理中證述：李世明
     向伊說被告表示有人欠錢，要伊等幫忙牽回那台TOYOTA車
     子（即系爭A車），伊問要怎麼牽，李世明說有鑰匙，沒多
     久，伊與鄭羽珊、李世明等3人就去被告車行，當時有跟被
     告確認為何要牽系爭A車的事，被告說車主欠錢，拿這台系
     爭A車抵債，並說把該車處理掉，伊認為如真的欠錢，就拖
     回來抵債，當天開黑色車輛去牽系爭A車，是伊等在被告車
     行去換開的，就是偵卷第195頁照片所示4010-EK號車牌的
     車子等語（見本院卷第327-330頁）。
　 ⒉證人鄭羽珊⑴於警偵訊中證述：108年08月29日晚上22時許，
     伊與李世明、鄭敬耀一起開車去李旺達保養車子，被告拿T
     OYOTA的鑰匙給李世明，跟李世明說車主欠被告朋友錢，該
     車主借錢時就將該車鑰匙抵給被告的朋友，被告叫伊等去
     牽車並變賣，問伊等有無認識開WISH的朋友，看可估價多
     少，伊等就開被告車行的黑色車子即偵卷第195頁照片所示
     車牌的車子，前往被告說要取車的地址，伊等將該車牽到
     鍾志其車行，跟鍾志其說該車主欠被告朋友錢，車主不見
     了，要被告拿車抵債等語（見偵卷第97-101、290頁）。⑵
     於本院審理中證述：伊忘了108年8月29日幾點從家裡出發
     ，應係下午到晚上的時間出發，伊與李世明、鄭敬耀一起
     到去被告車行，之後開著被告提供如偵卷第195頁監視器畫
     面照片之車號0000-00號的車，去牽一台黑色TOYOTA的車，
     因被告跟伊等說該車車主欠被告或其朋友錢，請伊等幫忙
     牽車，伊問李世明關於該車鑰匙來源，李世明說是被告給
     的，被告有告訴伊等系爭A車的地點等語（見本院卷第402-
     404、409、411頁）。
　 ⒊證人李世明⑴於警偵訊中證稱：108年08月29日21時許，伊與
     鄭羽珊、鄭敬耀3人一起開TOYOTA的WISH車子，找被告保養
     車子，被告拿TOYOTA鑰匙給伊，並說該車主欠其朋友錢，
     已經跟車主說好要拿來抵債務，請伊去牽車變賣，伊於同
     日22-23時許，伊等3人另開被告車行TOYOTA的深色車子即
     偵卷第195頁照片所示之車子，前往被告說要取車之位置即
     臺中市大雅區，就將系爭A車牽至鍾志其車行等情（見偵卷
     第55-59、289-290頁）。⑵於本院審理中結證：被告於108
     年8月29日之前幾週，就跟伊說有人欠錢，要用車子抵債，
     叫伊去把車子牽回來，當天伊與鄭敬耀、鄭羽珊一起開車
     去被告車行要弄車，大約晚上8點左右到達被告車行，就順
     便去牽車系爭A車，被告就拿該A車鑰匙給伊，而偵卷第195
     頁監視器畫面翻拍照片懸掛車號0000-00號的系爭B車及鑰
     匙，亦係被告提供給伊的，並告訴伊牽車的地址，伊將系
     爭B車鑰匙交給鄭羽珊去開系爭B車等語（見本院卷第390-3
     93、395、398-399頁）。
 ㈡復據證人張永旭於偵訊或本院審理中證述：系爭A車子係伊於1
   05年9月29日，以80多萬元向前車主購得，因伊有一台車要賣
   掉，另向被告買一台車子，該A車之車款以車子全額貸款，不
   用另外拿出錢給被告，以後付貸款給銀行即可，伊沒有積欠
   被告有關該A車車款，當時被告只將該車鑰匙一支交給伊，說
   這台車只有一支鑰匙，另備用鑰匙不見了，伊不知道另有一
   支鑰匙在被告那裡，買賣合約書是被告拿出來的，有說該車
   要完好交給伊；另在買車時，伊有向被告借2000元，後來雙
   方就沒有聯絡，但被告知道伊家在哪裡，系爭A車於同年月30
   日被偷之前，被告並未聯絡或告知伊要還之前借款2000元，
   伊也沒有同意被告或他人將該A車牽走，當時A車殘值仍很高
   ，應有數十萬元；交車時，被告有整理該A車，這是被告賣車
   給伊要做的事；伊將舊車交給被告出售，被告說舊車出售之
   款項，扣除被告代繳伊罰單及維修車子費用24350元，等於全
   部抵銷，倘如有被告所言維修款未付，當時伊手機還沒換，
   也可以找到伊，但被告從未找伊收這筆錢，且伊認為該維修
   費已經用賣舊車車款抵扣等語（見偵卷第309-310頁；本院卷
   第376-381頁）；更稽之被告於本院供稱卷附買賣合約書上，
   賣方欄記載「李昱余」，此據被告供稱：伊當時想改上開名
   字，後來沒有改，伊係系爭A車之賣主等語（見本院卷第386
   頁），此堪認被告係系爭A車之賣主無訛。依上，足認證人張
   永旭有向被告借得2000元至今未還，亦有被告提出之提款收
   據影本可憑（見本院卷第175頁），則被告供述證人張永旭積
   欠其2000元乙節，應非虛情；亦堪認證人張永旭確有向被告
   購買系爭A車，並以車貸支付買賣車款，並未積欠被告之A車
   車款，雖有積欠被告借款2000元，但證人張永旭未同意被告
   或他人以該A車抵銷債務之情，亦有系爭A車之動產擔保交易
   動產抵押附條件買賣設定註銷登記申請書、買賣契約書、牌
   照登記書等影本存卷可稽（見偵卷第205、209、211頁）。故
   被告向證人李世明等人佯稱系爭A車車主欠款，要以該車抵債
   云云，核與前揭事證不符；況且依上開牌照登記書所載，該A
   車排氣量1987cc、102年6月出廠之車輛，迄至本案案發時間1
   08年8月30日為止，該A車僅使用6年餘之中古車輛，該車市場
   殘值仍應有數十萬元，此為證人張永旭上揭證稱及被告坦認
   （見本院卷第389頁）在卷，從而，通常一般人豈會以此高價
   去抵償區區小額借款2000元之理，縱果有如被告所言，證人
   尚欠修車費2萬4350元，再加計上開欠款2000元，祇僅有2萬6
   350元，仍與系爭A車當時中古車價達數十萬元，兩者數額仍
   不成比例，此上種種，顯與通常經驗常情不合。
 ㈢基上，益見被告客觀上確有利用證人李世明等人為其竊取告訴
   人所有系爭A車為變賣之情，且其主觀上當有為自己不法所有
   之意圖甚明。
 ㈣另被告提出系爭A車之買賣合約書影本（見本院卷第177頁），
   比對證人張永旭於提出系爭A車之買賣合約書影本（此辦理動
   產擔保交易動產抵押附條件買賣設定註銷登記申請書所檢附
   ）（見偵卷第205、209頁），在證人張永旭上開買賣合約中
   ，並未有如被告向本院所提出買賣合約書上所載：「PS：維
   修費用+整理費用合計24350元，於105、11月付清取回車鑰匙
   。」乙節，惟此節已經證人張永旭所否認（見本院卷第383、
   385頁），縱如被告供稱此部分，係其等事後交車時所寫的云
   云（見本院卷第419頁），卻未經證人張永旭簽名確認此事，
   益見上開末行之註記事項，誠屬被告事後自己擅自添加之情
   ，殊難可採。
 ㈤又據卷附被告於通訊軟體LINE於108年8月29日至同年月30日之
   通訊紀錄所載（見本院卷第191-193頁），暱稱「Wanda」係
   被告、暱稱「大洲獅子會」係證人范承鴻，此經證人范承鴻
   所證稱明確（見本院卷第348頁），且於108年8月29日21時7
   分，係被告與證人范承鴻第一次通話，接於同日21時26、33
   分為通話，於同日34分證人范承鴻傳送「臺灣苗栗縣○○鎮○○
   路000號」， 續於同日21日36至22時16分密集通話數次（其
   中21時54分，被告傳送「google地圖-356後龍鎮福爾摩沙高
   速公路」）或傳訊息，間隔33分鐘後，於同日10時49分、50
   分再互為通話，翌日（30日）凌晨0時34、35、43分由證人范
   承鴻傳送訊息「我現在過去」、「只是不知道你裡面多少人
   ，我怕有些話，別人聽到不好...」、「我有事情先過去大甲
   電」、「你好的時候打給我」，30日凌晨0時43分由被告傳送
   「嗯」、「好了」等情。執據上揭對話內容，質之證人范承
   鴻於本院審理中證述：108年8月29日當天，伊兒子開車在後
   龍大山發生車禍而車子毀損，伊打被告手機跟LINE，請被告
   到車禍現場協助處理，伊約當日晚上8點半許到達現場，就一
   直打電話給被告，問被告出發了嗎，被告約晚上9點多才到現
   場，被告當時跟伊說其在店裡面忙，從被告車行開車到後龍
   大山，大約需時25至30分，之後被告幫忙將毀壞的車子開到
   後龍交流道下的修理廠，本院卷第191-195頁對話紀錄於108
   年8月29日晚上9時51分，伊傳訊息「注意安全」給被告，係
   被告在開車，伊跟在後面，請被告要注意安全，被告又貼後
   龍鎮福爾摩沙高速公路的Google Map地圖給伊要開到那間店
   ，大約已晚上10點半許到達該修理廠，伊等2人抽菸聊天約20
   分後即離開，通訊紀錄顯示當日晚上10時50分伊打電話給被
   告，伊與被告已經分開，被告於當日晚上11時45分，傳一個
   苑裡鎮慈和街的地址，就是苑裡慈和宮附近，好像在被告車
   行附近，於翌日（30日）12時43分時紀錄伊表示「我有事情
   ，我先過去大甲店，你好的時候打給我」，係指伊當時有事
   先去大甲店，被告在忙，請被告忙完時打電話給伊，這中間
   時間，伊沒有找過被告等語（本院卷第346-353頁），由上足
   見，被告於108年8月29日21時7分，與證人范承鴻第一次通話
   後，縱使即刻出發，到達車禍現場約在同日21時30分左右，
   後於同日22時50分許，被告與證人范承鴻即分道揚鑣，約莫
   於同時23時45分許，已返回其志丞車業行，則被告約於108年
   8月29日21時7分以前，及約於11時45分許之後，均仍在其車
   行內，而被告停留在其車行時間，與證人李世明等人證述到
   達被告之志丞車業行之時間，即互有重疊，並非全無與證人
   李世明等人會面之可能性，因此，證人范承鴻於本院上揭證
   述及前開LINE通訊紀錄，俱尚不足為被告有利之認定，併予
   說明。
六、綜上所述，被告前揭辯解之詞，要難可採。本件事證明確，
    被告前揭竊盜系爭A車之犯行，洵可認定。
七、論罪科刑：
  ㈠核被告前揭所為，係犯刑法第320條第1項之竊盜罪。被告利
    用不知情之證人李世明、鄭敬耀、鄭羽珊等人實行竊取系爭
    A車之犯行，為間接正犯。
  ㈡爰審酌被告前無犯罪之紀錄，有臺灣高等法院被告前案紀錄
    表存卷可考，其素行良好，卻為取得證人張永旭之小額欠款
    ，未得告訴人同意，擅自竊取他人車輛為變賣，所為實有不
    當；惟衡其等犯罪之動機、目的及手段，及本件系爭A車已
    尋獲返還告訴人，暨考量被告自述：高中畢業，目前從事修
    車業，月營業額2 、30萬元，收入10幾萬元，已婚，4 個小
    孩，最小的小孩國中壹年級，最大的28歲，家中經濟狀況勉
    持等語（見本院卷第420頁），及斟酌其未與告訴人達成和
    解或賠償損害，及其犯後砌詞卸責之態度等一切情狀，量處
    如主文所示之刑，並諭知如易科罰金之折算標準。
八、沒收部分：
　㈠查本件扣有之A車鑰匙一支，有上開扣押物品清單為憑，係被
    告所有供以竊取系爭A車之用，依刑法第38條第2項前段規定
    ，應予宣告沒收。
　㈡至於被告竊得系爭A車一輛，雖為其犯罪所得，惟已尋獲並發
    還告訴人領回，有贓物認領保管單在卷可憑（見偵卷第179
    頁），依刑法第38條之1第5項規定，本院不予宣告沒收，附
    此指明。
參、無罪部分：
一、公訴意旨另略稱：被告意圖為自己不法之所有，另基於竊意
    ，於108年3月1日至同年8月29日間之某日，至位於苗栗縣銅
    鑼鄉慶興街與中興二街之路口，以不詳方式，竊取昕盛工程
    行名下車牌號碼0000-00號自用小客車車牌兩面(下稱系爭車
    牌，未扣案)，得手後，將系爭車牌懸掛在原不詳車號之黑
    色自用小客（下稱系爭B車）車上，放置於其所經營之志丞
    車業行內。因認被告涉犯刑法第320條第1項之竊盜罪嫌。
二、按犯罪事實應依證據認定之，無證據不得認定犯罪事實；又
    不能證明被告犯罪者，應諭知無罪之判決，刑事訴訟法第15
    4條第2項、第301條第1項分別定有明文；且認定不利於被告
    之事實，須依積極證據，苟積極證據不足為不利於被告事實
    之認定時，即應為有利於被告之認定，更不必有何有利之證
    據；又認定犯罪事實所憑之證據，雖不以直接證據為限，間
    接證據亦包括在內；然而無論直接或間接證據，其為訴訟上
    之證明，須於通常一般之人均不致有所懷疑，而得確信其為
    真實之程度者，始得據為有罪之認定，倘其證明尚未達到此
    一程度，而有合理之懷疑存在時，基於無罪推定之原則，即
    應為無罪之判決（最高法院30年上字第816號、76年臺上字
    第4986號著有判例意旨參照）。又檢察官就被告犯罪事實，
    應負舉證責任，並指出證明之方法，刑事訴訟法第161條第1
    項定有明文，因此，檢察官對於起訴之犯罪事實，應負提出
    證據及說服之實質舉證責任。倘其所提出之證據，不足為被
    告有罪之積極證明，或其指出證明之方法，無從說服法院以
    形成被告有罪之心證，基於無罪推定之原則，自應為被告無
    罪判決之諭知（最高法院92年臺上字第128號判例參照）。
三、公訴人認被告涉犯此部分之竊盜罪嫌，無非以證人李世明、
    鄭羽珊、鄭敬耀、趙竣明等人於警詢或偵訊中之證述，及監
    視器影像翻拍照片等件，資為論據。惟被告堅詞否認有竊取
    系爭車牌之犯行，辯稱：伊沒偷系爭車牌，不知道系爭車牌
    怎麼來的，伊未偷系爭車牌，因李世明跟伊說系爭車牌之車
    主死亡，這樣開沒關係，伊不知道來源，被懸掛車牌之系爭
    B車，也不是伊的車，並沒有放在伊店內，伊車行沒懸掛系
    爭車牌0000-00號的車子。李世明說2台車，1台掛著4010-EK
    車牌是藍色的權利車，另1台要寄賣車號0000-00號紅色車子
    ，伊問李世明為何有該車子，李世明說該車主死掉，是權利
    車，當時鄭敬耀是上開藍色車子來伊車行，並載李世明去牽
    紅色系爭車輛去賣等語。
四、經查，證人鄭羽珊駕駛懸掛4010-EK號之系爭B車並搭載李世
    明、鄭敬耀於108年8月29日約莫22-23時許，一同前往上址
    系爭A車停放地點乙節，業據證人鄭羽珊、鄭敬耀、李世明
    已於前揭證述詳實（參見貳之三所詳述），亦有卷附監視錄
    影翻拍照片可稽（見偵卷第193-195頁），此一事實，堪以
    認定。
五、次查，車號0000-00號之自小客貨車（國瑞、紅色、總排氣
    量：2694c.c、車身號碼：RH0-0000000、引擎號碼：000000
    0），係登記在昕盛工程行（統一編號00000000）名下之車
    輛，並為證人趙竣明管理使用，但該車輛於107年11月至今
    ，即停放在苗栗縣銅鑼鄉慶興街與中興二街口，已沒人在使
    用，而證人趙竣明最近一次見該自小客貨車時間，係在108
    年3月1日，當時仍有懸掛該車牌，監視器影像所拍懸掛上開
    車號之系爭B車，並非其昕盛工程行之車輛等情，業據證人
    趙竣明證述在卷（見偵卷第157-161頁），亦有上開車號之
    車輛詳細資料報表可憑（見偵卷第221頁），可認系爭B車所
    懸掛之4010-EK號車牌，並非該B車上所原始懸掛之車牌號碼
    ；且因證人趙竣明並未報案其懸掛在上開車輛上之4010-EK
    號車牌有遭竊之情，則上開車號0000-00號車牌，是否為證
    人趙竣明管理使用上開車輛之原始車牌乙節，即有疑問。
六、另勾稽證人李世明、鄭羽珊、鄭敬耀前揭證述內容，僅指證
    偵卷第195頁照片之懸掛車號0000-00號之形似黑色車輛（即
    系爭B車），係彼等至被告志丞車行後，換開被告提供其車
    行懸掛該車牌之車子，再前往至臺中市大雅區去開系爭A車
    乙情，但彼等對於車號0000-00號車牌為何懸掛在系爭B車上
    或該車牌之來源，均無所知悉，業據證人鄭敬耀、李世明於
    本院審理中證述在卷（見本院卷第332、393-394頁），則上
    開證人證詞，尚難以證明本件車號0000-00號車牌確為被告
    所竊取而來。況且，被告始終否認該系爭B車並非其或志丞
    車行所有之車輛，亦無竊取車號0000-00號車牌等情，而本
    院審閱本案全部事證，亦無系爭B車一直停放在被告志丞車
    行或車號0000-00號車牌係何人懸掛該車輛上之相關事證，
    更無被告竊取車號0000-00號車牌之直接證據可憑，準此，
    系爭B車究否為被告或其車行所有之車輛，容有疑問。甚者
    ，被告乃經營維修車輛之車行工作，亦無法排除有其他客戶
    暫放在其車行之車輛或他人所懸掛之可能性。
七、綜上所述，依檢察官上揭現有訴訟上證據資料，尚不足使本
    院形成無可懷疑之確信。此外，復查無其他具體積極事證可
    認被告確有上開竊盜之犯行，基於罪疑為輕，有利被告之認
    定原則，此一竊盜部分，既不能證明被告所為，自應被告無
    罪之諭知。
據上論斷，應依刑事訴訟法第299條第1項前段、第301條第1項，
刑法第320條第1項、第41條第1項前段、第38條第2項前段、第38
條之1第5項，刑法施行法第1條之1第1項，判決如主文。
本案經檢察官劉文賓提起公訴，檢察官白惠淑到庭執行職務。
中華民國110年9月9日
                   刑事第一庭  法  官  張德寬　　　　  
以上正本證明與原本無異。
如不服本判決應於收受送達後20日內向本院提出上訴書狀，並應
敘述具體理由；其未敘述上訴之理由者，應於上訴期間屆滿後20
日內向本院補提理由書（均須按他造當事人之人數附繕本）「切
勿逕送上級法院」。
告訴人或被害人如不服判決，應備理由具狀向檢察官請求上訴，
上訴期間之計算，以檢察官收受判決正本之日起算。
因疫情而遲誤不變期間，得向法院聲請回復原狀。
                              書記官  黃麗靜
中　　華　　民　　國　　110 　年　　9 　　月　　10　　日

附錄本案論罪科刑法條全文：
中華民國刑法第320條
意圖為自己或第三人不法之所有，而竊取他人之動產者，為竊盜
罪，處5年以下有期徒刑、拘役或50萬元以下罰金。
意圖為自己或第三人不法之利益，而竊佔他人之不動產者，依前
項之規定處斷。
前二項之未遂犯罰之。